【裁判字號】    98,交抗,2312
【裁判日期】    981002
【裁判案由】    違反道路交通管理處罰條例
【裁判全文】
臺灣高等法院交通事件裁定            98年度交抗字第2312號
抗  告  人
即受處分人  甲○○
上列抗告人即受處分人違反道路交通管理處罰條例案件，不服臺
灣桃園地方法院，中華民國98年8月31日裁定（98年度交聲字第
1281號），提起抗告，本院裁定如下：
    主  文
原裁定撤銷，發回臺灣桃園地方法院。
    理  由
一、原裁定意旨略以：異議人即受處分人甲○○對於交通部公路
    總局新竹區監理所中壢監理站民國98年4 月24日壢監裁字第
    裁53-Z2A004539號號違反道路交通管理事件裁決書聲明異議
    ，而前開裁決書業已於同年月29日由異議人親自收受等情，
    有上開裁決書、送達證書影本各1 份附卷為憑，則異議人如
    對上開裁決不服欲提出聲明異議，應自收受上開裁決書之翌
    日即同年4月30日起之20 日內聲明異議，惟本件異議期間自
    同年4月30日起算至同年5月19日止即告屆滿，異議人竟遲至
    同年5月22日始具狀聲明異議，此有聲明異議狀1份在卷可據
    。本件異議人提出異議顯然已逾20日之法定期間，不合法律
    上之程式，且無從補正使其合法，而駁回受處分人之聲明異
    議等語。
二、本件抗告意旨略以：系爭行政處分之附記謂「受處分人不服
    處罰者，得於接到裁決書之翌日起20日內，以司法狀紙提出
    聲明異議，載明裁決日期、字號及理由，交由本 (中壢監理
    站) 所轉送管轄地方法院。」該附記內容字體極小，使伊誤
    以為於繳納期限前聲明異議即可，是伊之聲明異議狀乃係於
    法定期間20日內於中壢監理站受理，既已於合法異議期間內
    向原處分機關表示不服，即應受合法提起聲明異議之利益；
    另伊已經桃園地方法院檢察署以97年度緩字第002712號緩起
    訴處分書為緩起訴，並課予捐款5 萬元，伊亦已履行完畢，
    自不應再受行政處分之裁罰，原裁定顯違反一事不二罰之原
    則，懇請鈞院撤銷原裁定，更為適當之裁定云云。
三、按受處分人不服主管機關所為之處罰，得於接到裁決書之翌
    日起20日內，向管轄地方法院聲明異議；依道路交通管理處
    罰條例第87條規定向管轄法院聲明異議之期間，自裁決送達
    之翌日起算，並得依法扣除在途期間；又聲明異議，應以司
    法狀紙敘述異議之理由，提出於原處分機關為之，道路交通
    管理處罰條例第87條第1項，道路交通案件處理辦法第12 條
    分別定有明文。末按當事人非居住於處罰機關所在之鄉、鎮
    、市，且非居住於受理聲明異議案件法院之管轄區域者，按
    其居住地地方法院管轄區域內之在途期間日數，再加受理聲
    明異議案件法院管轄區域之在途期間日數，扣除在途期間，
    法院訴訟當事人在途期間標準第4條第1款第3 目規定甚明。
    經查，本件原處分機關於98年4月24 日開立上揭違反道路交
    通管理事件裁決書，並經郵政機關於同年月29日向抗告人即
    受處分人甲○○之前揭戶籍地臺中縣豐原市○○里○○路56
    6巷177弄10號為送達，因未獲會晤本人，已將該裁決書交與
    有辨別事理能力之同居人，以為送達，有前揭違反道路交通
    管理事件裁決書及新竹區監理所中壢監理站送達證書在卷可
    稽。抗告人如對原處分機關前開裁決有所不服而欲提起異議
    ，依法院訴訟當事人在途期間標準第4條第1款第3目、第2條
    第1款規定，其20日之合法提出異議期間乃自98年4月30日（
    即裁決書送達之翌日）起算，加計在途期間4日後，本件聲
    明異議期間至98年5月23日屆滿（該期間末日為星期六，應
    以上班日即98年5月25日為末日），本件抗告人於98年5月22
    日具狀向原處分機關聲明異議，有其聲明異議狀上原處分機
    關之收狀日期戳章在卷可憑，是否仍得認其聲明異議已逾法
    定異議期間，而從程序上逕予駁回，或應為實體上之調查審
    認，殊非無疑。原審未據詳查，逕以抗告人逾越聲明異議之
    法定期間，以抗告人之聲明異議不合法律上程式，且無從補
    正，駁回異議，尚有未當。抗告意旨指摘原裁定不當，請求
    撤銷原裁定，即有理由，自應由本院撤銷原裁定，發回原法
    院，更為適當之裁定。
據上論結，應依道路交通案件處理辦法第26條，刑事訴訟法第41
3條前段，裁定如主文。
中    華    民    國    98    年    10    月    2     日
                  交通法庭    審判長法  官  許宗和
                                    法  官  潘進柳
                                    法  官  沈君玲
以上正本證明與原本無異。
不得再抗告。
                                    書記官  彭于瑛
中    華    民    國    98    年    10    月    5     日


司法院資訊處製作；財團法人民間司法改革基金會備份。
